【裁判字號】    97,交抗,648
【裁判日期】    970630
【裁判案由】    聲明異議
【裁判全文】
臺灣高等法院臺中分院交通事件裁定  97年度交抗字第648號
抗  告  人  交通部公路總局臺中區監理所豐原監理站
法定代理人  甲○○
異  議  人
即受處分人  乙○○
上列抗告人因受處分人違反道路交通管理處罰條例案件，不服臺
灣臺中地方法院，中華民國97年 2月29日所為裁定（97年度交聲
字第614號），提起抗告，本院裁定如下：
    主  文
抗告駁回。
    理  由
一、原處分機關略以：異議人即受處分人（下稱異議人）乙○○
    駕駛車牌號碼8456-LC號自用小客車，於民國（下同）97 年
    1月20日14時46分許，在臺中縣豐原市○○○路116號，因「
    酒精濃度過量駕車經當場以酒測器呼氣測試值為每公升0.30
    毫克」之違規事由，經臺中縣警察局交通警察隊以中縣警交
    字第HD0000000 號違反道路交通管理事件通知單舉發。故本
    站於97年 2月4日以豐監稽違字第裁63-HD0000000號裁決書，
    依道路交通管理處罰條例第35條第1項第1款規定，裁處異議
    人吊扣其職業聯結車駕駛執照1年、罰鍰新臺幣 (下同)1950
    0元並施以道安講習，於法並無不合等詞。
二、聲明異議意旨略以：本人當時違規是駕駛自小客車，理應吊
    扣自小客車駕照，不應吊扣職業聯結車駕照，且本人目前僅
    能依靠該駕照為職業，吊扣駕照將嚴重影響生計，請求撤銷
    原處分關於吊扣駕駛執照部分云云。
三、原審裁定則以：
  (一)本件異議人對於在上開時、地駕駛自小客車經警檢測其酒精
    濃度超過標準（酒測呼氣值達每公升0.30毫克）之違規行為
    並不爭執，且有舉發違反道路交通管理事件通知書及原處分
    機關之裁決書各一份附卷可稽，其前開違規行為固堪以認定
    。惟異議人係因駕駛自小客車而違反前開交通法規，原處分
    機關僅得吊扣「其」（指小型車）駕駛執照一年，受處分人
    雖領有職業聯結車之駕駛執照，然依修正後道路交通管理處
    罰條例第68條規定，受吊扣駕駛執照處分時，已不得再吊扣
    受處分人所持有各級車類之駕駛執照，業如前述。原處分機
    關裁處吊扣其普通大貨車駕駛執照，顯已逾越修正後道路交
    通管理處罰條例第68條之規範意涵及範圍。
  (二)原處分機關未考量道路交通管理處罰條例第68條規定之修正
    意旨與內涵，竟仍吊扣異議人職業聯結車駕駛執照，即有違
    誤。是本件異議為有理由，原處分關於裁處吊扣異議人職業
    聯結車駕駛執照12個月部分，自應由本院予以撤銷，並就撤
    銷部分改諭知如主文第二項所示之處罰。至原處分機關另裁
    處異議人罰鍰及施以道安講習部分，聲明異議意旨並未指摘
    及此，本院即無由就罰鍰部分處分併予審酌，附此敘明。至
    職業聯結車駕駛執照結合自小客車駕駛執照如何「吊扣」其
    中一部分，係屬執行方式之問題，但不能因執行稍有困難，
    即置立法修正通過之條文不予遵守適用等語。
四、抗告意旨略以：
  (一)按道路交通管理處罰條例第35條第1項第1款規定：汽車駕駛
    人，駕駛汽車經測試檢定酒精濃度超過規定標準者，處新臺
    幣1萬5千元以上6萬元以下罰鍰及吊扣其駕駛執照1年。
  (二)汽車駕駛人因違反道路交通管理處罰條例第35條規定受吊扣
    駕駛執照處分，如無當時駕駛車種之駕駛執照，仍應吊扣其
    持有其他車種之駕駛執照，主要係考量其違規行為對道路交
    通秩序之維持及道路交通安全已生較大影響，基於一人一照
    之原則，故吊扣其持有之駕駛執照，以限制其繼續駕車行駛
    道路之權利，係屬駕駛行為之限制，不因其駕駛車類不同而
    有差異等語。
五、按汽車駕駛人飲用酒類或其他類似物後其吐氣所含酒精濃度
    超過每公升○點二五毫克或血液中酒精濃度超過百分之○點
    ○五以上者，不得駕駛；有汽車駕駛人，駕駛汽車經測試檢
    定，酒精濃度超過規定標準者，處一萬五千元以上六萬元以
    下罰鍰，並當場移至保管該汽車及吊扣其駕駛執照一年；道
    路交通安全規則第114條第2款、道路交通管理處罰條例第35
    條第1項第1款故分別定有明文。惟按道路交通管理處罰條例
    第68條業於94年12月14日修正，並自95年3月1日施行，修正
    前之道路交通管理處罰條例第68條規定：「汽車駕駛人，因
    違反本條例及道路交通安全規則之規定，受【吊扣或】吊銷
    駕駛執照處分時，【吊扣或】吊銷其持有各級車類之駕駛執
    照。」而修正後之道路交通管理處罰條例第68條規定：「汽
    車駕駛人，因違反本條例及道路交通安全規則之規定，受吊
    銷駕駛執照處分時，吊銷其持有各級車類之駕駛執照。」查
    該條文修正前，其原提案修正條文為：「汽、機車駕駛人，
    因違反本條例及道路交通安全規則之規定，受【吊扣或吊銷
    】駕駛執照處分時，【吊扣或吊銷】其違法或違規當時所駕
    駛車輛之駕駛執照。」其立法理由略以：「原條文將違法或
    違規駕駛人所持有各級車類之駕駛執照一併吊扣或吊銷，失
    之過酷，影響人民工作及生活甚鉅，爰修正之」等語，是以
    其立法意旨在於違規行為對道路交通秩序之維持及道路交通
    安全已生較大之影響，故規定吊扣或吊銷其持有各級車類之
    駕駛執照，以限制其繼續駕車行駛道路之權利，其係屬駕駛
    行為之限制，並不因所持駕駛執照種類不同而有所差異。而
    最後通過之修正條文，係將道路交通管理處罰條例第68條原
    有條文中之【吊扣或】3 字刪除等情，此有立法院交通委員
    會94年10月 5日臺立交字第0942400153號函附道路交通管理
    處罰條例第68條審查報告可參（立法院公報第94卷第70期第
    135至138頁）。則參照上開立法理由及立法經過，依修正後
    之條文，按上開規定受【吊銷駕照】處分者，仍維持吊銷其
    持有各級車類之駕駛執照，至於受【吊扣駕照】處分者，則
    僅【吊扣】其違法或違規當時所駕駛車輛之駕駛執照，不再
    吊扣其持有各級車類之駕駛執照，此觀之立法理由及立法經
    過至明。
六、經查：本件受處分人違規行為係發生於97年 1月20日，其應
    適用修正後之道路交通管理處罰條例第68條規定。又受處分
    人違規時，係駕駛自小客車，此有臺中縣警察局中縣警交字
    第HD0000000 號舉發違反道路交通管理事件通知單附於原審
    卷可憑，依前揭規定，抗告人應僅限制受處分人駕駛自小客
    車之權利，即吊扣其小型車駕駛執照，始符依法行政原則，
    原審已論述詳實。抗告人認駕駛人酒駕違規行為吊扣駕駛執
    照之目的，主要係考量其違規行為對道路交通秩序之維持及
    道路交通安全已生較大影響，基於一人一照之原則，故吊扣
    其持有之駕駛執照，以限制其繼續駕車行駛道路之權利，係
    屬駕駛行為之限制云云，已不當擴張解釋限制人民權利之法
    律，與依法行政原則有違，是本件應僅吊扣小型車之駕駛執
    照，以避免過度影響人民之工作及生活，始符合修法本旨。
    原裁定並無違誤，抗告人之抗告並無理由，應予駁回。
七、據上論結，應依道路交通案件處理辦法第26條，刑事訴訟法
    第412條，裁定如主文。
中    華    民    國    97    年     6    月    30    日
            刑事第一庭  審判長法  官  陳  紀  綱
                              法  官  姚  勳  昌
                              法  官  張  智  雄
上列正本證明與原本無異。
不得再抗告。
                              書記官  謝  雅  惠
中    華    民    國    97    年    7     月    1     日


司法院資訊處製作；財團法人民間司法改革基金會備份。
